【裁判字號】    98,消債抗,171
【裁判日期】    980814
【裁判案由】    更生事件之抗告
【裁判全文】
臺灣臺南地方法院民事裁定           98年度消債抗字第171號
抗  告  人  甲○○
代  理  人  徐朝琴律師
上列抗告人聲請消費者債務清理事件，對於中華民國98年6月3日
本院98年度消債更字第123號裁定提起抗告，本院裁定如下：
    主  文
抗告駁回。
抗告程序費用新臺幣壹仟元由抗告人負擔。
    理  由
一、本件抗告人抗告意旨略以：(一)、抗告人前於聲請本件更生前
    ，即民國 (下同)97 年10月20 日便以林聯輝律師綜合事務
    所函併檢附上開申請資料，送達最大債權銀行台新國際商業
    銀行股份有限公司（下稱台新銀行），請求就債務清償條件
    為協商，台新銀行亦於97 年10月24日收受該等信函。抗告
    人請求與台新銀行為債務協商所提出之文件資料，無一不符
    合上開銀行公會所要求者，惟台新銀行竟片面拒絕與抗告人
    協商，並非抗告人不願與債權銀行協商，因此，抗告人不得
    已才具狀向鈞院為更生之聲請，是以，原審未詳加審查抗告
    人所提出之所有卷證資料，遽認抗告人未配合台新銀行補陳
    缺件，致遭台新銀行以拒絕協商，係可歸責於抗告人，與未
    依消費者債務清理條例為債務前置協商不無二致，故依消費
    者債務清理條例第153條及第151條第1項之規定予以駁回，
    顯屬誤斷。(二)、抗告人已盡力齊備與債權銀行為債務協商所
    須之文件，且提出與銀行公會要求者相符，豈能謂抗告人不
    符申請文件，台新銀行故意製造障礙、條件，故意不依法律
    規定與抗告人進行協商，嗣卻逕認抗告人為可歸責者，完全
    漠視抗告人之權益。抗告人確有清償還款之誠意，願於維持
    最低生活條件下，儘力清償欠款，絕非惡意抵賴拒不還款者
    ，祈請鈞院能藉此聲請更生之機會。並聲明：１原裁定廢棄
    。２准予更生之裁定。
二、按債務人對於金融機構因消費借貸、自用住宅借款、信用卡
    或現金卡契約而負債務，在聲請更生或清算前，應提出債權
    人清冊，以書面向最大債權金融機構請求協商債務清償方案
    並表明共同協商之意旨，消費者債務清理條例（下稱本條例
    ）第151條第1項定有明文。又自債務人提出協商請求之翌日
    起逾三十日不開始協商，或自開始商之翌日起逾九十日協商
    不成立，債務人得逕向法院聲請更生或清算，復為同條例第
    153條所明定。
三、經查：
  (一)、銀行公會為使協商前置程序順利並快速進行，擬定債務人
      聲請協商所須之文件，包括前置協商申請書、身份證正反
      面影本、申請人財產及收支狀況說明書、金融聯合徵信中
      心申請近一個月內之債權人清冊、國稅局核發最近二年綜
      合所得資料清單及最近一個財產資料、近三個月薪資證明
      、勞工保險投保資料表及明細七大申請文件，此有中華民
      國銀行商業同業公會全國聯合會債務協商委員會金融機構
      辦理消費者債務清理條例前置協商作業準則附卷可稽（本
      院卷，第56頁）。為了解債務人實際財產狀況所得，保證
      雙方公平接近資訊之權利與範圍情況下，使協商得以順利
      進行，債務人所提出之資料自應能期待並要求其能實際反
      應出申請協商時之實際財產狀況，否則受理前置協商申請
      之一方，將即無從為合理及妥適判斷，另消費者債務清理
      條例為妥適調整債務人與債權人及其他利害關係人間之權
      利義務關係，保障債權人獲得公平受償之立法目的自亦無
      法獲得實踐。從而，申請人應提供近一個月內申請之聯合
      徵信當事人綜合信用報告（JCIC）與國稅局核發財產資料
      清單，用以表徵申請人實際生活與財產收入狀況，以利前
      置協商程序之進行。
  (二)、查抗告人委請林聯輝律師綜合事務所以97年10月20日函向
      台新銀行申請前置協商，台新銀行並於同年月23日收受該
      函件，此有臺灣郵政掛號郵件收件回執存卷可參（本院卷
      ，第27頁）。惟抗告人所提供申請前置協商文件中，(1)聯
      合徵信當事人綜合信用報告（JCIC）乃金融聯合徵信中心
      97年7月1日製發，此有抗告人提供金融聯合徵信中心當事
      人綜合信用報告附卷可證（見本院卷，第23頁）；(2)國稅
      局財產歸屬資料、綜合所得稅各類所得資料為97年7月25
      日製發，此有抗告人提供國稅局財產歸屬資料、綜合所得
      稅各類所得資料在卷可稽（本院卷，第14~16頁），此部
      分資料皆係抗告人97年10月23日申請協商之日前2或3個月
      餘之資料，與銀行公會規定須為近一個月申請之最新資料
      不符，是台新銀行要抗告人補齊規定所需文件是屬當然且
      合理，並無抗告人所稱惡意拒絕協商之情。再者，台新銀
      行曾於「10/21寄新版補件信函（予抗告人）-掛號-到期
      日10/31」、「（10月28日）申（指抗告人）來電，表示
      律師告知皆已備齊文件，為何本行（台新銀行）告知文件
      不符，…，申（指抗告人）表本行刁難，（台新銀行）告
      知申（指抗告人）本行不須刁難申請人，皆依規範處理，
      申（指抗告人）表了解」，其後至同年月31日台新銀行未
      收到抗告人之補件，是台新銀行將申請案件文件掃描並結
      案，此有台新銀行通聯紀錄附卷可查（本院卷，第34頁）
      。是以，抗告人所附申請資料因與銀行公會規定須近一個
      月之申請資料不符，又抗告人經台新銀行通知補正申請文
      件，抗告人僅指銀行刁難卻無補件之意願，實屬無正當理
      由不予補正，又難認其有申請協商之真意，自不得執此可
      歸責於己事由，援引消費者債務清理條例第153條前段規
      定主張最大債權銀行逾30日不開始協商，逕向法院聲請更
      生或清算。
  (三)、末查，抗告人日前已於98年7月21日向台新銀行重為前置
      協商之申請，台新銀行於當日收件，並電抗告人補件，抗
      告人並已同意於同年8月2日補件，有本院與台新銀行之電
      話紀錄單在卷足佐（本院卷，第33頁），益徵抗告人亦認
      本件97年10月23日聲請之協商程序有瑕疵，否則何需依本
      條例第151條第1項之規定，重啟協商機制？
四、綜上所述，尚難認抗告人提起本件之聲請有符合本條例153
    條所定之要件，其聲請更生自屬無據。原審裁定駁回債務人
    更生之聲請，於法並無違誤，抗告意旨指摘原裁定不當，求
    予廢棄另為裁定，為無理由，應予駁回。
五、據上論結：本件抗告為無理由，依消費者債務清理條例第15
    條，民事訴訟法第495條之1第1項、第449條第1項、第95條
    、第78條，裁定如主文。
中    華    民    國    98    年    8    月  14    日
                  民事第一庭  審判長法  官   楊清安
                                    法  官   張婷妮
                                    法  官   孫玉文
上為正本係照原本作成。
本裁定不得再抗告。
中    華    民    國    98    年    8    月  14    日
                                    書記官   蘇玟心


司法院資訊處製作；財團法人民間司法改革基金會備份。
